最高法院刑事判決　　　　　　　　　　　　　　　九十一年度台上字第一三七四號
　　上　訴　人　甲○○
　　選任辯護人　徐揆智律師
右上訴人因貪污案件，不服台灣高等法院中華民國九十年十二月十四日第二審判決（
八十九年度上訴字第四二六二號，起訴案號：台灣桃園地方法院檢察署八十七年度偵
字第一二四九八號），提起上訴，本院判決如左：
    主  文
原判決撤銷，發回台灣高等法院。
    理  由
本件原判決認定：上訴人甲○○係桃園縣大園鄉公所清潔隊司機，自民國（下同）八
十五年一月一日起至八十六年十一月七日間，任職為大園鄉鄉長劉春生公務座車司機
，係依據法令從事公務之人員；於八十五年七月十九日，因大園鄉鄉長劉春生原有之
ＬＧ｜二九八九號豐田廠牌二千ＣＣ公務座車申請報廢獲准，另行購買賓士牌轎車供
為鄉長之新座車，嗣大園鄉公所將該報廢之豐田牌車體出售予邱顯生所經營之「證翔
汽車修護廠」，然該車上尚配備有堪用之汽車音響乙組（含主機、ＣＤ、喇叭，於八
十三年八月十六日，以新台幣︹下同︺七萬八千七百五十元購入）、無線電話器材乙
組（含九九００型基地台、ＫＥＮＷＯＯＤ門ＴＭ｜八三二Ａ，於八十四年五月十八
日，以四萬七千二百五十元購入）及車用行動電話一具（於八十三年十一月二十六日
，以三萬元購入）等公有器材尚未達報廢年限，大園鄉公所當時負責總務業務之黃榮
輝，乃指示上訴人前往「證翔汽車修護廠」取回前開公有器材，迨上訴人取回後，即
由黃榮輝會同上訴人將其中之汽車音響及車用行動電話，共同搬置在該鄉公所倉庫內
，由黃榮輝負責保管，詎上訴人竟意圖為自己不法之所有，於入庫後，即利用保管人
黃榮輝不備之際，八十五年八、九月間某日，侵入該鄉公所倉庫內，竊取由黃榮輝保
管之前開公有器材汽車音響及汽車行動電話；迨八十六年十一月七日，大園鄉鄉民代
表大會專案小組據報前往大園鄉公所倉庫內清查前開汽車音響及汽車行動電話時，始
發現失竊，上訴人經黃榮輝以電話聯絡後，表示前開公有器材在其持有中，而於翌日
交還黃榮輝保管入庫等情。因而撤銷第一審之判決，改判仍論處上訴人依據法令從事
公務之人員竊取公有器材罪刑，固非無見。
惟查：一、審理事實之法院，對於與被告被訴事實有關之證據，應從各方面詳予調查
，以期發現真實，苟有與待證事實相關之證據尚未查竣，即難為有利或不利於被告之
判斷。上訴人經原審送交法務部調查局實施測謊鑑定結果，其對於受測項目「其未
將系爭之物品搬回私用」，未呈情緒波動反應，研判應未說謊，有該局（九０）陸（
三）字第九００四九八九六號測謊報告書在卷（見原審卷第一一一頁）。原判決認定
上訴人於該受測部分雖未呈情緒波動反應，然上訴人竊取前開汽車音響、車用行動電
話非僅可供其個人私用而已，如借予他人等亦非不得為之，於其犯罪之成立亦不生影
響，尚難以之推定上訴人無該行竊犯行等情；然上訴人倘有將其中車用行動電話借予
他人，並就自廢車拆卸時之原有門號逕予使用，衡情非不得調取該門號之通話紀錄以
資查明，復可就上訴人交回該話機時是否仍附有原通話卡，以追查其有無於竊取後交
付他人更換門號使用之可能。原審未遑深入察查，遽為上開不利於上訴人之認定，尚
嫌速斷。二、原判決理由認定上開汽車音響、車用行動電話，係大園鄉公所先後於八
十三年八月十六日、八十三年十一月二十六日購入，均安裝於該鄉鄉長豐田牌座車上
，嗣於該車於八十五年七月間報廢出售後，自該車上取回之公有通訊器材，其中汽車
音響之最低使用年限為八年，車用行動電話之最低使用年限為四年，均距最低使用年
限之時間尚長，其中汽車音響不及二年約以二年計抵折舊，車用行動電話不及一年約
以一年計抵折舊，當時折舊後總值尚有八萬一千六百元等情；其後卻又謂該汽車音響
及車用行動電話「至本案事發時，均已逾二年及一年十月之舊裝備，雖仍堪用使用，
惟已無法置於新鄉長座上而放置於鄉公所倉庫中，衡其價值已屬無多」云云（見原判
決第十一、十二、十四頁）；其對於各該器材之使用時間及折舊後價值之認定，前後
不一，難謂無判決理由矛盾之違誤。三、原判決認上訴人行為後，貪污治罪條例業於
八十五年十月二十三日修正公布，經比較新舊法結果，以修正前之貪污治罪條例有利
於上訴人，乃依刑法第二條第一項但書規定，適用最有利於上訴人之修正前貪污治罪
條例為論罪科刑之依據，併於量處上訴人罪刑後，依該修正前法律宣告褫奪公權二年
；而按該修正前貪污治罪條例（八十一年十月十七日修正公布）第十六條始為「犯本
條例之罪，宣告有期徒刑以上之刑者，並宣告褫奪公權」之規定，原判決就該宣告褫
奪公權部分，於理由第四項及論結欄均誤引該條例第十七條，其引用法條亦有未妥。
以上諸端，或為上訴意旨所指摘，或為本院得依職權調查之事項，應認原判決有撤銷
發回更審之原因。
據上論結，應依刑事訴訟法第三百九十七條、第四百零一條，判決如主文。
中      華      民      國    九十一    年      三      月     十四     日
                              最高法院刑事第十一庭
                                  審判長法官  呂  潮  澤
                                        法官  白  文  漳
                                        法官  陳  世  雄
                                        法官  孫  增  同
                                        法官  林  開  任
      右正本證明與原本無異
                                              書  記  官
中      華      民      國    九十一    年      三      月     十九     日
